臺灣臺中地方法院刑事判決　　　　　　 100年度易字第2500號
公　訴　人　臺灣臺中地方法院檢察署檢察官
被　　　告　宋秉遠
上列被告因贓物案件，經檢察官提起公訴（99年度偵緝字第2489
號），本院判決如下：
    主    文
宋秉遠收受贓物，處拘役肆拾日，如易科罰金，以新臺幣壹仟元
折算壹日。
    犯罪事實
一、宋秉遠明知不詳姓名年籍之人，於民國99年5 月23日下午5
    時許前之某日，在不詳地點，所交付之車牌號碼3297-UE 號
    車牌2 面（該2 面車牌係李春美所有，於98年3 月12日凌晨
    4 時40分許，在彰化縣花壇鄉○○村○○路63巷8 號住處遭
    竊），係屬來路不明之贓物，竟仍基於收受贓物之犯意，自
    該不詳姓名年籍之人處收受該2 面車牌，並藏放在臺中市○
    區○○街56號5 樓之3 其所承租房屋之房間衣櫃內。嗣於99
    年5 月23日下午5 時許，經警持本院核發之搜索票，至宋秉
    遠上開租屋處執行搜索而查獲，並在上開租屋之房間衣櫃內
    扣得上開車牌2 面（業已發還李春美），始循線查悉上情。
二、案經臺中縣警察局（現已改制為臺中市政府警察局）太平分
    局報請臺灣臺中地方法院檢察署檢察官偵查起訴。
    理    由
壹、程序方面
一、按被告以外之人（包括證人、鑑定人、告訴人、被害人及共
    同被告等）於審判外之陳述雖不符刑事訴訟法第159 條之1
    至之4 等4 條之規定，而經當事人於審判程序同意作為證據
    ，法院審酌該言詞陳述或書面陳述作成時之情況，認為適當
    者，亦得為證據；當事人、代理人或辯護人於法院調查證據
    時，知有刑事訴訟法第159 條第1 項不得為證據之情形，而
    未於言詞辯論終結前聲明異議者，視為有前項之同意，同法
    第159 條之5 定有明文。立法意旨在於傳聞證據未經當事人
    之反對詰問予以核實，原則上先予排除。惟若當事人已放棄
    反對詰問權，於審判程序中表明同意該等傳聞證據可作為證
    據；或於言詞辯論終結前未聲明異議，基於尊重當事人對傳
    聞證據之處分權，及證據資料愈豐富，愈有助於真實發見之
    理念，且強化言詞辯論主義，使訴訟程序得以順暢進行，上
    開傳聞證據亦均具有證據能力。查本案判決以下所引用被告
    以外之人於審判外之言詞或書面陳述，對被告宋秉遠而言，
    性質上屬傳聞證據，惟被告於本院審理時表示就檢察官所提
    之證據方法沒有意見，同意均有證據能力等語（見本院卷第
    15頁），另被告及檢察官於本院審理中調查證據時，知有刑
    事訴訟法第159 條第1 項不得為證據之情形，未於言詞辯論
    終結前聲明異議（見本院卷第15頁正面、背面），且本院審
    認上開證據作成時之情況，應無違法取證或不當情事，與本
    案待證事實間復具有相當之關聯性，以之作為證據應屬適當
    ，依刑事訴訟法第159 條之5 規定，自有證據能力。
二、又傳聞法則乃對於被告以外之人於審判外之言詞或書面陳述
    而為之規範，本案判決以下所引用之非供述證據，無刑事訴
    訟法第159 條第1 項規定傳聞法則之適用，經本院於審理時
    依法踐行調查證據程序，檢察官及被告均不爭執各該證據之
    證據能力，且與本案待證事實具有自然之關聯性，亦查無依
    法應排除其證據能力之情形，依法自得作為證據。
貳、實體方面
一、訊據被告宋秉遠固坦承臺中市○區○○街56號5 樓之3 之房
    屋為其所承租，於99年5 月23日下午5 時許，為警持搜索票
    至其上開租屋處搜索，並在上開租屋之房間衣櫃內扣得車牌
    2 面之事實，惟矢口否認有何收受贓物之犯行，辯稱：該2
    面車牌真的不是伊放在租屋處之房間衣櫃內的，「陳錦榮」
    是伊同學的拜把兄弟，之前也有住在那裡云云。經查：
  (一)於99年5 月23日下午5 時許，經警持本院核發之搜索票，至
    被告位於臺中市○區○○街56號5 樓之3 之租屋執行搜索，
    在上開租屋之房間衣櫃內扣得車牌號碼3297-UE 號車牌2 面
    ，而該2 面車牌係李春美所有，於98年3 月12日凌晨4 時40
    分許，在彰化縣花壇鄉○○村○○路63巷8 號住處，遭不詳
    姓名年籍之人竊取之事實，業據證人即被害人李春美於警詢
    、偵查中證述綦詳（見太平分局警卷第7 頁、99年度偵緝字
    第2489號卷第55、57頁），復有失車- 案件基本資料詳細畫
    面報表、本院99年度聲搜字第1838號搜索票各1 紙、搜索扣
    押筆錄、扣押物品目錄表各1 份、現場照片18張、贓物認領
    保管單、彰化縣警察局彰化分局花壇分駐所受理各類案件紀
    錄表、彰化縣警察局車輛協尋電腦輸入單各1 紙附卷可稽（
    見太平分局警卷第29、37至47、79至83、97頁、99年度核交
    字第1195號卷第7 、8 頁）；另臺中市○區○○街56號5 樓
    之3 之房屋確係被告所承租使用乙節，業據被告於本院審理
    時供認在卷（見本院卷第16頁），並據證人即被告之女友簡
    美莉、證人即大樓管理員黃宗勝分別於警詢時證述綦詳（見
    太平分局警卷第12至19頁），亦據證人即代屋主郭晏廷出租
    之劉政錥於偵查中證述明確（見99年度偵緝字第2489號卷第
    45 、63 、65頁），復有被告於99年5 月20日出入租屋處大
    樓之監視器畫面照片11張、科博家大樓每戶收費日期及金額
    表2 紙、房屋租賃契約書1 份在卷可參（見太平分局警卷第
    49至61頁），堪認在被告所承租房屋之房間衣櫃內為警所查
    扣之上開車牌2 面確係被害人李春美所遭竊之贓物無訛。
  (二)雖被告以上開情詞置辯，惟查：(1)被告對於尚有「陳錦榮」
    之人住在該處乙節，始終無法提出相關之有利證據供檢察官
    及本院調查以實其說，且被告於99年12月6 日偵查時供稱：
    伊是從98年9 月開始住在臺中市○區○○街56號5 樓之3 ，
    一直住到99年過年前，後來租給一個同學叫陳錦榮，房租是
    伊同學付的，伊就換到臺中市○○街的浪漫紐約，一直住到
    99年的6 、7 月間，才改到臺中市○區○○路256 號7 樓之
    11居住，從大仁街搬走時，除了一支電風扇沒搬走外，其他
    物品都搬走了，而且鑰匙也交給陳錦榮，大仁街的租屋處扣
    到的海洛因及安非他命應該是陳錦榮的，從大仁街搬出去後
    就沒有回去過了等語（見99年度偵緝字第2489號卷第20至22
    頁）；於100 年6 月29日偵查時供稱：大仁街是伊借給錦榮
    之人住的，但房租是伊付的，伊有常去該大樓，扣案的甲基
    安非他命是伊的，海洛因是錦榮的，伊也有住在大仁街那裡
    等語（見99年度偵緝字第2489號卷第53、55頁）；於本院審
    理時供稱：臺中市○區○○街56號5 樓之3 是伊承租的，從
    98年7 月5 日開始，99年1 月4 日租約到期後仍住在那裡，
    直到被查獲，在房內查扣的毒品是伊的等語（見本院卷第16
    頁），被告先後於偵查中及本院審理時所述，就「陳錦榮」
    之人是否確有住在其上開租屋處，且在租屋處內所扣得之毒
    品究係何人所有乙節，其所述已有齟齬，是被告於本院審理
    時所辯是否可信，已非無疑；又上開2 面車牌既係在被告所
    承租房屋之房間衣櫃內所查扣，而該房間亦係被告所使用，
    顯見上開2 面車牌應係被告所藏放甚明。(2)另按刑法第349
    條第1 項收受贓物罪之成立，以行為人具有故意為其成立要
    件，至故意包括直接故意與間接故意，即對贓物有不確定之
    認識而仍收受之，亦應成立收受贓物罪，如不相識者，未合
    理交待來源而交付物品，因其所付之物品來源不明，心疑其
    為贓物而予以收受，即應成立收受贓物罪。本案被告自姓名
    年籍均不詳之人處收受上開車牌2 面，且無相關證明文件及
    書面資料，以擔保所收受車牌來源之正當性，足徵被告於收
    受上開2 面車牌時，確有贓物之認識無訛。
  (三)綜上所述，被告前開所辯，無非係卸責之詞，自不足採信。
    本案事證明確，被告收受贓物之犯行，洵堪認定，應依法論
    科。
二、核被告宋秉遠所為，係犯刑法第349 條第1 項之收受贓物罪
    。爰審酌被告收受他人竊盜所得之車牌，助長犯罪風氣，並
    使被害人財產回復益增困難，損害因而延伸、擴大，所為自
    屬不該，且犯後飾詞否認犯行，難認有悔悟之心，及被害人
    所受之損害等一切情狀，量處如主文所示之刑，復參酌本件
    犯罪情節，被告之智識程度及經濟狀況等情，諭知以新臺幣
    1,000 元折算1 日之易科罰金折算標準，以資懲儆。
據上論斷，應依刑事訴訟法第284 條之1 、第299 條第1 項前段
，刑法第349 條第1 項、第41條第1 項前段，刑法施行法第1 條
之1第1項、第2項前段 ，判決如主文。
本案經檢察官王全中到庭執行職務。
中    華    民    國   100    年    9     月    6     日
                  刑事第十六庭  法  官  陳玉聰
以上正本證明與原本無異。
如不服本判決，應於收受送達後10日內向本院提出上訴書狀（應
敘述具體理由並附繕本）。上訴書狀如未敘述理由，應於上訴期
間屆滿後20日內補提理由書於本院。
                                書記官  魏愛玲
中    華    民    國   100    年    9     月    6     日
附錄本判決論罪科刑之法條：
刑法第349條第1項
收受贓物者，處3 年以下有期徒刑、拘役或5 百元以下罰金。